【裁判字號】    91,易,2472
【裁判日期】    920331
【裁判案由】    偽造文書
【裁判全文】
臺灣高雄地方法院刑事判決                        九十一年度易字第二四七二號
    聲  請  人  臺灣高雄地方法院檢察署檢察官
    被      告  甲○○
右列被告因偽造文書案件，經檢察官聲請簡易判決處刑（九十一年度偵字第一一七六
一號），本院高雄簡易庭認不宜逕以簡易判決處刑（九十一年度雄簡字第一○七八號
），而簽請本院依通常訴訟程序予以審理，本院判決如左：
    主  文
甲○○共同偽造公印文，足以生損害於公眾及他人，處有期徒刑捌月。
偽造「乙○○」之身分證壹張及如附表一、二所示之署押壹拾伍枚及指印壹拾柒枚均
沒收。
    事  實
一、甲○○前於民國八十一年間因妨害兵役、煙毒等案件，經臺灣高等法院高雄分院
    及臺南師管區司令部分別判處徒刑並確定在案，嗣經臺灣高等法院高雄分院於八
    十二年一月二十九日以八十二年年度聲字第三十四號裁定定應執行刑為三月六月
    ，其入監服刑後即於八十八年八月十日獲准假釋出獄，假釋期間並付保護管束，
    詎其竟不知悔改再於八十九年間連續施用第一、二級毒品，而經本院以八十九年
    度毒聲字第九四八二號、第一○一二○號裁定送觀察、勒戒及強制戒治，其並因
    此經撤銷假釋，臺灣高雄地方法院檢察署為執行殘刑而於九十年十月三十一日以
    雄檢楠峽字第四二二○號對其發布通緝在案，詎其不知悔改自行報到以執行殘刑
    ，竟意圖躲避警方之查緝及臺灣高雄地方法院檢察署（以下簡稱高雄地檢署）之
    通緝，並因曾看過其鄰居乙○○之駕駛執照，詳記其年籍資料後，而於九十一年
    三、四月間之某日在設於高雄市○○路之某電動玩具店，與姓名、年籍不詳姓名
    之成年男子取得聯繫後，與該名不詳姓名成年男子基於偽造國民身分證之特種文
    書及其上公印文之犯意聯絡，由甲○○將其照片、新台幣（下同）八千元之代價
    及乙○○之年籍資料交予該不詳姓名男子，該名男子遂在不詳時間、地點，依所
    取得「乙○○」之個人資料，偽造乙○○之身分證及「內政部印」及「臺灣省屏
    東縣政府05」（鋼印）之公印文，並將甲○○之相片換貼在所偽造之「乙○○」
    國民身分證上，並於三日後由該不詳姓名年籍之成年男子，在上開電動玩具店交
    付偽造完成之身分證與甲○○，足以生損害於乙○○本人、內政部及戶政主管機
    關對國民身分證件管理之正確性。嗣因其於九十一年五月二十二日十八時許，又
    在其位於屏東縣內埔鄉○○村○○路五八一號住處房間內，施用第一級毒品海洛
    因，並於翌日三時三十分許，在高雄市○○區○○路與復興路口經警查獲，詎甲
    ○○竟持上開偽造之「乙○○」身分證，並冒用「乙○○」之名義應訊，並基於
    偽造署押之故意，接續在如附表一編號一至九所示之資料文件上偽簽「乙○○」
    名義之署押共十二枚，並按捺指印共十五枚：嗣再承接上開接續偽造署押及行使
    偽造私文書之概括犯意，在如附表二所示編號一、二之權利告知書及本院送達回
    證上，接續偽簽「乙○○」之署押三枚及按捺指印二枚，表示係乙○○本人知悉
    接受偵訊時可行使之權利之意思及收受本院刑事裁定之意，並連續持以行使交付
    如附表二所示承辦之機關，足以生損害於國家刑罰權之正確行使及乙○○之權益
    ，其並於當日經本院以九十一毒聲字第二八二九號裁定送觀察勒戒，嗣則因乙○
    ○之家人於九十一年五月二十九日接獲臺灣高雄看守所附設勒戒所之通知函，始
    查悉上情。
二、案經乙○○訴由臺灣高雄看守所移送台灣高雄地方法院檢察署檢察官偵查起訴。
    理    由
一、訊據被告甲○○對於右揭犯罪事實坦承不諱，核與告訴人乙○○於本院審理時指
    述情節相符，乙○○並表示其國民身分證曾遺失過，並已於八十七年六月二十九
    日申請補發，此並有乙○○之身分證影本一份附卷可參（參九十一年度毒偵字第
    二四四九號案卷第二十九頁），惟被告所偽造「乙○○」之身分證確係記載九十
    年八月十七日補發，此亦有該偽造之身分證影本一份附卷足參（同上頁），兩者
    顯有不同；此外，並有貼有被告相片之乙○○身分證一枚扣案可證。又該扣案貼
    有被告相片之乙○○身分證，經送法務部調查局鑑定，該局之鑑定意見則認該身
    分證之紙張、油墨、印版、膠膜等構成要素均與真品樣本不同，該身分證包括印
    文（內政部印等字樣）及鋼印部分均係偽造等情，有該局九十一年九月三十日調
    科貳字第○九一○○六五七二一○號及九十一年十二月十二日調科貳字第○九一
    ○○八二二九一○號鑑定通知書各一份可資為證（參本院卷第三十一頁、第四十
    三頁）；再本院另依職權函詢屏東縣政府，該縣所核發之身分證上所蓋用之鋼印
    ，其上字樣為何，屏東縣政府乃於九十二年二月二十四日以屏府民戶字第○九二
    ○○二八○○○號函覆本院並檢覆該圓形鋼印字樣範本（參本院卷第六十八頁至
    六十九頁），是依該範本可知該鋼印自右至左之字樣為屏東縣政府，並呈向下之
    橢圓排列方式，另有三朵梅花圖樣位於字樣之下方，另於該圓形章戳下方之數字
    則係代表該縣各鄉鎮市別。惟參以扣案貼有被告相片之乙○○身分證，其上之圓
    形鋼印內之梅花圖樣係位於左右兩側，於該圓形鋼印上方係記載臺灣省，於右下
    方係記載屏，顯與鋼印字樣範本不同；且於該圓形章戳下方則係記載０５，依上
    開函文所示此乃表示由屏東縣萬丹鄉，與該偽造身分證上所載乙○○之住所地為
    屏東縣內埔鄉部分（編號應為１３）顯有矛盾，是足認該鋼印確係偽造。準此而
    論，被告之自白確與事實相符，足堪採為論罪科刑之依據。本案事證明確，被告
    犯行堪予認定，應依法論科。
二、核被告偽造「乙○○」身分證所為，係犯刑法第二百十六條、第二百十二條、第
    二百十八第一項之行使偽造身分證、偽造公印文罪（尚無證據足證有偽造公印之
    犯行）。檢察官聲請簡易判決處刑意旨漏未斟酌此點，而認被告所犯係行使變造
    「乙○○」之身分證罪，尚有未洽，惟基本事實相同，本院自得予以審究，並變
    更起訴法條。另被告所犯行使偽造身分證罪及偽造公印文罪與該不知名之成年男
    子有犯意聯絡及行為分擔，均為共同正犯。再被告偽造身分證後復持以行使，其
    偽造之低度行為為行使之高度行為所吸收，不另論罪。又其所犯行使偽造身分證
    罪、偽造公印文罪間，有方法結果之牽連，應依刑法第五十五條之規定，從一重
    之偽造公印文罪處斷。又檢察官聲請簡易判決處刑意旨雖漏未敘及被告所犯上開
    偽造公印文之罪，然因該部分之犯罪事實與本件業經聲請簡易判決部分，具有牽
    連犯之裁判上一罪關係，本院自得併予審究，應予說明之。
三、再按被告於如附表二編號一所示之權利告知書上，偽造「乙○○」之簽名並捺指
    印，表示乙○○已知悉接受偵訊時可行使權利之意思，該文書自屬刑法第二百十
    條所稱之私文書；又本院之送達證書乃表示收領訴訟文書送達之證明，雖證書內
    容由送達人制作，但應由受送達人簽名蓋章或捺指印，以證明送達，為法律規定
    之文書，是被告冒名簽收，該部分仍屬偽造私文書。是核被告偽簽乙○○之姓名
    及捺指印於如附表一、附表二所示文件上之行為，係犯刑法第二百十七條之偽造
    署押罪，被告以「乙○○」名義偽造如附表二所示之私文書並持以行使之行為，
    係犯刑法第二百十六條、第二百十條行使偽造私文書罪。被告在九十一年五月二
    十三日於高雄市政府警察局保安大隊迅雷中隊接受警訊、於臺灣高雄地方法院檢
    察署接受內勤檢察官訊問及於本院接受值班法官之訊問時，基於一個偽造「乙○
    ○」署押之犯意，先後多次在如附表一、二所示之文件上偽造「乙○○」之簽名
    及捺指印，係屬在密接之時間及  地點，基於同一犯意，接續施行數個動作，侵
    害同一法益，應為接續犯，屬單純一罪。被告接續偽造「乙○○」之署押及捺指
    印之行為，屬偽造私文書之階段行為，受不另論罪。而被告偽造私文書（包括權
    利告知書及送達證書）之低度行為，為行使偽造私文書之高度行為所吸收，亦不
    另論罪。被告先後行使權利告知書及送達證書二份私文書，時間緊接，方法相同
    ，觸犯基本構成要件相同之罪名，顯係基於概括犯意為之，應依連續犯規定論以
    一罪，並依法加重其刑。準此而論，被告所犯偽造公印文罪及連續行使偽造私文
    書罪間，有方法結果之牽連，應依刑法第五十五條之規定，從一重之偽造公印文
    罪處斷。
四、爰審酌被告前於八十一年間因妨害兵役、煙毒等案件，經臺灣高等法院高雄分院
    及臺南師管區司令部分別判處徒刑並確定在案，嗣經臺灣高等法院高雄分院於八
    十二年一月二十九日以八十二年年度聲字第三十四號裁定定應執行刑為三月六月
    ，其入監服刑後再於八十八年八月十日獲准假釋出獄，假釋期間並付保護管束，
    詎其竟不知悔改再於八十九年間連續施用第一、二級毒品，而經本院以八十九年
    度毒聲字第九四八二號、第一○一二○號裁定送觀察、勒戒及強制戒治，其並因
    此經撤銷假釋，高雄地檢署為執行殘刑而於九十年十月三十一日以雄檢楠峽字第
    四二二○號對其發布通緝在案，此業經本院依職權審閱該執行案卷無誤，並有被
    告刑案資料查註紀錄表、臺灣高等法院被告全國前案紀錄表等各一份在卷足參，
    詎其不知悔改自行報到以執行殘刑，竟意圖躲避警方之查緝及高雄地方法院檢察
    署之通緝，而與不詳姓名之成年男子共同偽造內政部及臺灣省屏東縣政府公印文
    、國民身分證，進而持以行使，並偽造乙○○之署押及私文書，致生損害於乙○
    ○、內政部、戶政機關管理戶政之正確性及國家刑罰權之正確行使，惟被告並未
    持以犯罪，且於犯罪後坦承犯行不諱，態度良好等一切情狀，量處如主文第一項
    所示之刑，以示警懲。再扣案偽造乙○○之身分證，既為被告所有，且為供犯罪
    所用之物，應依刑法第三十八條第一項第二款沒收之，又該偽造之身分證既已宣
    告沒收，其上偽造之公印文自無另為宣告沒收之必要；又按指印同為代表冒用者
    之姓名，作用及效力與署押無異，且簽名與捺指印，係出於同一偽造署押之犯意
    ，是其所捺指印雖為被告所有，要屬同一偽造署押之犯行，從而被告於如附表一
    、二所示之文件資料上所偽造之署押共十五枚、指印十七枚，均為被告所偽造，
    應依刑法第二百十九條規定，不問屬於犯人與否，均應宣告沒收。至如附表二所
    示之權利告知書及送達證書，雖為被告供犯罪所用之物，然已由被告持交承辦警
    員及本院存查，已非被告所有，即不予宣告沒收。
據上論斷，應依刑事訴訟法第二百九十九條第一項前段、第四百五十二條、第三百條
，刑法第二十八條、第二百十六條、第二百十條、第二百十二條、第二百十八條第一
項、第五十五條、第三十八條第一項第二款、第二百十九條、罰金罰鍰提高標準條例
第一條前段、第二條，判決如主文。
本案經檢察官葉芳秀到庭執行職務
中      華      民      國      九十二      年    三      月    三十一  日
                    臺灣高雄地方法院刑事第二庭
                                      法  官    林靜梅
右正本證明與原本無異。
如不服本判決，應於判決送達後十日內，向本院提出上訴狀。
                                      書記官    洪生輝
中    華    民    國      九十二      年      四      月      二      日
附表一：高雄地方法院檢察署簡稱為高雄地檢署
┌────────┬──────────┬────────────────────────────┐
│資  料  名  稱  │ 署押、指印數量     │      資料所在                                          │
├────────┼──────────┼────────────────────────────┤
│１警訊筆錄      │署押二枚、指印六枚  │    高雄地檢署九十一年度毒偵字第二四四九號案之警卷      │
│                │                    │    （第一頁至第二頁）                                  │
├────────┼──────────┼────────────────────────────┤
│２高雄市政府警察│署押二枚、指印三枚  │         同                    右                       │
│  局保安警察大隊│                    │                                                        │
│  扣押筆錄      │                    │     （第五頁）                                         │
├────────┼──────────┼────────────────────────────┤
│３扣押物品目錄表│署押一枚、指印一枚  │         同                    右                       │
│                │                    │      （第七頁）                                        │
├────────┼──────────┼────────────────────────────┤
│４扣押物包裝袋  │署押一枚、指印一枚  │         同                    右                       │
│                │                    │      （第八頁）                                        │
│                │                    │註：此為包裝袋之照片，應以實物上之署押及指印宣告沒收。  │
├────────┼──────────┼────────────────────────────┤
│５扣押物實物相片│署押二枚、指印二枚  │         同                    右                       │
│  及其說明      │                    │      （第九頁）                                        │
├────────┼──────────┼────────────────────────────┤
│６通    知    書│署押一枚、指印一枚  │         同                    右                       │
│                │                    │      （第十五頁）                                      │
├────────┼──────────┼────────────────────────────┤
│７尿液採證代碼  │署押一枚、指印一枚  │      高雄地檢署九十一年度毒偵字第二四四九號案卷        │                                         │
│  表            │                    │       （第三十四頁）                                   │                                         │
├────────┼──────────┼────────────────────────────┤
│８偵查筆錄      │署押一枚            │      同                        右                      │
│                │                    │       （第三頁背面）                                   │
├────────┼──────────┼────────────────────────────┤
│９訊問筆錄      │署押一枚            │      本院九十一年度毒聲字第二八二九號案卷              │
│                │                    │       （第六頁）                                       │
├────────┴──────────┴────────────────────────────┤
│共計署押十二枚、指印十五枚                                                                      │
└────────────────────────────────────────────────┘
附表二：高雄地方法院檢察署簡稱為高雄地檢署
┌────────┬──────────┬────────────────────────────┐
│資  料  名  稱  │ 署押、指印數量     │      資料所在                                          │
├────────┼──────────┼────────────────────────────┤
│１權利告知及夜間│署押二枚、指印二枚  │ 高雄地檢署九十一年度毒偵字第二四四九號案警卷第十六頁   │                                       │
│  詢問確認書    │                    │                                                        │
├────────┼──────────┼────────────────────────────┤
│２本院送達證書  │署押一枚            │ 本院九十一年度毒聲字第二八二九號案卷第七頁             │
│                │                    │                                                        │
├────────┴──────────┴────────────────────────────┤
│共計署押三枚、指印二枚                                                                          │
└────────────────────────────────────────────────┘
【附錄本案論罪科刑法條】：
刑法第二百一十條
偽造、變造私文書，足以生損害於公眾或他人者，處五年以下有期徒刑。
刑法第二百一十二條
偽造、變造護照、旅券、免許證、特許證及關於品行、能力服務或其他相類之證書、
介紹書，足以生損害於公眾或他人者，處一年以下有期徒刑、拘役或三百元以下罰金
。
刑法第二百一十六條
行使第二百十條至第二百十五條之文書者，依偽造、變造文書或登載不實事項或使登
載不實事項之規定處斷。
刑法第二百一十八條
偽造公印或公印文者，處五年以下有期徒刑。
盜用公印或公印文足以生損害於公眾或他人者，亦同。


司法院資訊處製作；財團法人民間司法改革基金會備份。
